臺灣新竹地方法院民事簡易判決  
111年度竹北簡字第195號
原      告  陳慶豐  
原      告  張譯心  
上列二原告共同
訴訟代理人  錢炳村律師
上列二原告共同
複代理人    馮玉玲  
被      告  莊鳳雅  
被      告  田啓良  

被      告  翁廷榮即陳立國際車業


上列當事人間損害賠償（交通）事件，本院於民國111年5月9日
辯論終結，判決如下：
　　主　　　文
原告之訴及假執行之聲請均駁回。
訴訟費用由原告負擔。
　　事實及理由
壹、程序方面：
一、按不變更訴訟標的，而補充或更正事實上或法律上之陳述者
    ，非為訴之變更或追加。民事訴訟法第256條定有明文。次
    按原告於判決確定前，得撤回訴之全部或一部。但被告已為
    本案之言詞辯論者，應得其同意。訴之撤回應以書狀為之。
    但於期日，得以言詞向法院或受命法官為之。以言詞所為訴
    之撤回，應記載於筆錄，如他造不在場，應將筆錄送達。訴
    之撤回，被告於期日到場，未為同意與否之表示者，自該期
    日起；其未於期日到場或係以書狀撤回者，自前項筆錄或撤
    回書狀送達之日起，十日內未提出異議者，視為同意撤回，
    民事訴訟法第262條亦有明文。原告起訴時原以楊永吉、楊
    子民之母、莊鳳雅、田啓良、翁廷榮即陳立國際車業為被告
    ，聲明請求：㈠、被告楊永吉、楊子民之母應給付原告陳慶
    豐新臺幣（下同）1,259,960元、原告強譯心1,000,000元，
    並均自起訴狀繕本送達翌日起至清償日止，按週年利率百分
    之5計算之利息。㈡、被告莊鳳雅、田啓良應連帶給付原告陳
    慶豐1,259,960元、原告強譯心1,000,000元，並均自起訴狀
    繕本送達翌日起至清償日止，按週年利率百分之5計算之利
    息。㈢、被告翁廷榮即陳立國際汽車、田啓良應連帶給付原
    告陳慶豐1,259,960元、原告強譯心1,000,000元，並均自起
    訴狀繕本送達翌日起至清償日止，按週年利率百分之5計算
    之利息。㈣、前三項之任一被告為一部或全部給付，其餘被
    告於給付之範圍內免給付之義務。㈤、訴訟費用由被告連帶
    負擔。㈥、願供擔保，請准宣告假執行（本院110年度竹北司
    簡調字第310號卷（下稱調解卷）第3頁）；於民國（下同）
    110年9月28日具狀更正楊子民之母姓名為李鳳英（調解卷第
    11頁）；於110年12月9日調解期日更正訴之聲明之「強譯心
    」部分為「張譯心」（調解卷第45頁）；嗣於110年12月24
    日撤回對李鳳英之起訴，李鳳英就原告所為之撤回未提出異
    議，視為同意撤回。核原告所為前開訴之更正及部分撤回均
    無不合，應予准許。又原告已與李鳳英、楊永吉成立和解，
    有陳報狀及和解筆錄可佐，附此敘明。
二、本件被告田啓良、翁廷榮即陳立國際車業經合法通知，未於
    言詞辯論期日到場，核無民事訴訟法第386條各款所列情形
    ，爰依原告聲請，由其一造辯論而為判決。　　
貳、實體方面：
一、原告主張：
㈠、原告係被害人陳泳丞之父母，被告莊鳳雅為ABN-7686號自用
    小客車（下稱系爭車輛）車主，其與被告田啓良均明知楊永
    吉之子即楊子民無照且其使用之系爭車輛之左後胎已磨平，
    仍疏於注意，被告莊鳳雅將系爭車輛交由被告田啓良任職之
    被告翁廷榮即陳立國際汽車寄賣，被告田啓良則將系爭車輛
    借予楊子民使用，而訴外人吳倉裕於109年4月6日下午9時40
    分許，駕駛車牌號碼000-00營業大貨車，沿新竹縣新豐鄉新
    和路由南往北方向行駛，行經新和路13之6號前時，本應注
    意車前狀況，隨時採取必要之安全措施，竟疏於注意，適楊
    子民駕駛系爭車輛，附載陳泳丞，沿新竹縣新豐鄉新和路由
    北往南方向行駛，於通過紅毛港橋時往右偏後煞車失控往左
    偏橫跨分向限制線駛入對向車道，而與吳倉裕所駕駛之上開
    營業大貨車發生碰撞，經將楊子民、陳泳丞送醫急救，仍均
    不治死亡。刑事部分雖經臺灣新竹地方檢察署檢察官110年
    度偵字第462號、第3725號為不起訴處分，並經再議駁回，
    惟被告顯應負民事責任，爰依民法第184條第1項前段、第2
    項、第191條之2、第192條第1項、第2項、第194條、第185
    條、第187條第1項前段、第188條第1項前段等規定起訴，請
    求被告賠償：⒈殯葬費259,960元（原告陳慶豐支出）。⒉慰
    撫金：各2,000,000元。又原告已領取汽車強制險各1,000,0
    00元，原告陳慶豐得請求1,259,960元、原告張譯心得請求1
    ,000,000元。
㈡、訴之聲明：
  ⒈被告楊永吉應給付原告陳慶豐1,259,960元、原告張譯心1,00
    0,000元，並均自起訴狀繕本送達翌日起至清償日止，按週
    年利率百分之5計算之利息（已成立和解）。
  ⒉被告莊鳳雅、田啓良應連帶給付原告陳慶豐1,259,960元、原
    告張譯心1,000,000元，並均自起訴狀繕本送達翌日起至清
    償日止，按週年利率百分之5計算之利息。
  ⒊被告翁廷榮即陳立國際汽車、田啓良應連帶給付原告陳慶豐1
    ,259,960元、原告張譯心1,000,000元，並均自起訴狀繕本
    送達翌日起至清償日止，按週年利率百分之5計算之利息。
  ⒋前三項之任一被告為一部或全部給付，其餘被告於給付之範
    圍內免給付之義務。
  ⒌訴訟費用由被告連帶負擔。
  ⒍願供擔保，請准宣告假執行。　　
二、被告答辯：
㈠、被告莊鳳雅答辯：
  ⒈車行的人把系爭車輛開出去發生意外，不是我造成意外，我
    只是寄賣而已。系爭車輛寄賣的時候是好的，車行會檢查系
    爭車輛。
  ⒉答辯聲明：
　　駁回原告之訴。　　　
㈡、被告田啓良、翁廷榮即陳立國際汽車經合法通知，未於言詞
    辯論期日到場，亦未提出書狀作任何聲明或陳述。
三、法院之判斷：
㈠、原告主張之前開事實，提出殯葬費用明細表為證（調解卷第1
    4頁）。經查，被告莊鳳雅為ABN-7686號自用小客車車主，
    其與被告田啓良均明知楊永吉之子即楊子民無照且其使用之
    車牌號碼000-0000號自用小客車之左後胎已磨平，仍疏於注
    意，被告莊鳳雅將車交由被告田啓良任職之被告翁廷榮即陳
    立國際汽車寄賣，被告田啓良則將該自用小客車借予楊子民
    使用，而訴外人吳倉裕於109年4月6日下午9時40分許，駕駛
    車牌號碼000-00營業大貨車，沿新竹縣新豐鄉新和路由南往
    北方向行駛，行經新和路13之6號前時，適楊子民駕駛上開
    自用小客車，附載原告陳慶豐之子即被害人陳泳丞，沿新竹
    縣新豐鄉新和路由北往南方向行駛，於通過紅毛港橋時往右
    偏後煞車失控往左偏橫跨分向限制線駛入對向車道，而與吳
    倉裕所駕駛之上開營業大貨車發生碰撞，經將楊子民、陳泳
    丞送醫急救，仍均不治死亡。前開事實經原告陳慶豐提出刑
    事告訴，經臺灣新竹地方檢察署檢察官110年度偵字第462號
    、第3725號不起訴處分在案，有不起訴處分書附卷可稽，並
    經本院依職權調閱前開偵查卷宗查明。嗣經臺灣高等檢察署
    110年度上聲議字第3874、3875號再議駁回。有處分書在卷
    足憑。次查，交通部公路總局新竹區監理所竹苗區車輛行車
    事故鑑定會鑑定意見書記載：楊子民無照且未繫安全帶駕駛
    左後胎磨平之自用小客車附載未繫安全帶乘員，於雨夜行經
    分向限制線路段先失控右偏再往左橫向穿越分向限制線跨入
    來車道造成撞擊，為肇事原因（臺灣新竹地方檢察署109年
    度相字第235號相驗卷（下稱相驗卷）第193-195頁）。楊子
    民之過失行為與陳泳丞死亡之間，有相當因果關係，楊子民
    應對其過失行為導致陳泳丞死亡負侵權行為損害賠償責任。
㈡、原告主張被告莊鳳雅、田啓良明知系爭車輛之左後胎已磨平
    ，被告莊鳳雅仍交予翁廷榮即陳立國際汽車寄賣、被告田啓
    良將系爭車輛交予楊子民使用，顯有故意或過失，應依民法
    第185條與楊子民負共同侵權責任云云。然車禍發生原因不
    一，非必因輪胎胎紋過淺所肇致，依交通部公路總局新竹區
    監理所109年11月5日竹監鑑字第1090339052號函：「由影卷
    所附楊車同向後方車輛之行車影像紀錄器畫面可見楊車通過
    紅毛港橋右偏至車道右側後亮起煞車燈光即往左偏橫切車道
    ，至於該左後胎磨平是否影響操控及其對煞車效能之減損，
    仍應衡量警方勘認二側後胎磨平之實際狀況予以審酌」等語
    （相驗卷第206頁），而事故當時輪胎均已磨平，故警員未
    就輪胎胎紋深度進行量測，無法得知輪胎胎紋深度，有新湖
    分局偵查隊110年1月22日職務報告及函附照片附於臺灣新竹
    地方檢察署109年度偵字第462號偵查卷（下稱462號偵查卷
    ）可參，是實難僅憑系爭車輛之輪胎磨平，即遽認輪胎磨平
    與本件車禍事故有相當因果關係，原告主張被告莊鳳雅、田
    啓良明知系爭車輛胎紋過淺，而仍將系爭車輛寄賣、提供楊
    子民使用，應就陳泳丞死亡之結果負損害賠償責任，尚屬無
    據。　
㈢、按受僱人因執行職務，不法侵害他人之權利者，由僱用人與
    行為人連帶負損害賠償責任。但選任受僱人及監督其職務之
    執行，已盡相當之注意或縱加以相當之注意而仍不免發生損
    害者，僱用人不負賠償責任。民法第188條第1項定有明文。
    民法第188條第1項所稱之執行職務，除執行所受命令或所受
    委託之職務本身外，受僱人如濫用職務或利用職務上之機會
    及與執行職務之時間或處所有密切關係之行為，在客觀上足
    認為與其執行職務有關，而不法侵害他人之權利者，亦應包
    括在內。然若於客觀上並不具備受僱人執行職務之外觀，或
    係受僱人個人之犯罪行為而與執行職務無關者，即無本條之
    適用（最高法院104年度台上字第977號民事判決要旨參照）
    。經查，被告田啓良於本件車禍發生時，雖係受僱於被告翁
    廷榮即陳立國際車業，惟被告田啓良於警詢及偵查中證稱：
    「車子是老闆的客人，這台車到店裡大約有一段時間了，之
    前都是租客人，最近這一個月因為我自己的車壞了才借我代
    步」、「ABN-7686是當時的代步車，是車行借給我的」等語
    （相驗卷第138頁、462號偵查卷第21頁），並未陳稱其係為
    執行受僱職務等情，而原告復未能舉證證明被告田啓良係執
    行受僱職務，堪認被告田啓良使用系爭車輛與其受受僱之執
    行職務行為並無關聯，客觀上不具備受僱人執行職務之外觀
    ，原告主張被告翁廷榮即陳立國際車業應依民法第188條第1
    項規定，與被告田啓良負連帶賠償責任，即屬無據，不應准
    許。
㈣、另查被告田啓良於警詢中證稱：「我和楊子民是朋友關係，
    我在109年4月6日當天約21時左右將ABN-7686號車開到楊子
    民家中（新豐鄉紅毛123號）。當時除了我和楊子民、陳泳
    丞外，還有楊子民的弟弟楊士賢，以及另外一些朋友。我也
    不知道楊子民他們要出門。因為我的車鑰匙放在客廳桌上，
    我也不知道車子被開走，是後來我有其他朋友在路上看到車
    禍才又打給我。我知道楊子民沒有汽車駕照」、偵查中證稱
    ：「ABN-7686是當時的代步車，是車行借給我的，因為我當
    時在車行上班。我沒有借，他們直接拿走我的鑰匙就開走了
    ，我是事後接到電話。出事後我接到電話才知道。因為我們
    在玩電腦，是背對著他們的狀態，我跟楊子民的弟弟在玩電
    腦。他們是第2次開這台車。也不是借，因為我很常待在那
    邊，所以我習慣性都會把車鑰匙放在桌上。他們之前有開過
    我的車子，他們後來就把車子開回我家，我也沒去多講這件
    事等語（462號偵查卷第21-22頁、相驗卷第138頁）。由上
    以觀，被告田啓良明知楊子民無駕駛執照，且於本件車禍事
    故發生前，楊子民曾駕駛被告田啓良之車輛，被告田啟良亦
    未表示反對之意，被告田啓良將系爭車輛之鑰匙任意放置於
    桌上，應可預見楊子民直接取走鑰匙駕駛系爭車輛之可能，
    足徵被告田啓良至少有以此公開鑰匙之方式，默示同意楊子
    民使用系爭車輛。被告田啓良知悉楊子民無汽車駕駛執照，
    又未妥善保管汽車鑰匙，任由楊子民隨意取得汽車鑰匙駕駛
    上路，致肇發生本件事故，堪認被告田啓良之侵權行為，為
    造成陳泳丞死亡之共同原因而有因果關係，被告田啓良應與
    楊子民負連帶損害賠償責任。
㈤、按損害之發生或擴大，被害人與有過失者，法院得減輕賠償
    金額，或免除之，為民法第217條第1項所明定，其立法目的
    在於平衡被害人與加害人之賠償責任，即被害人本身對於損
    害之發生或擴大與有過失時，由法院斟酌情形，減輕或免除
    加害人之賠償金額，以免失諸過苛。因之不論加害人之行為
    係故意或過失，僅須被害人就損害之發生或擴大，有應負責
    之事由，不問其係出於故意或過失，基於衡平原則及誠實信
    用原則，即有該法條所定過失相抵原則之適用。又民法第22
    4條所定債務人就其代理人或使用人等履行輔助人之故意或
    過失應負同一責任，而得類推適用於同法第217條被害人（
    損害賠償權利人）與有過失之規定者，細繹其法意，應以第
    三人及債務人（損害賠償權利人）之履行輔助人之過失，同
    屬造成損害之原因，而由債務人（損害賠償權利人）向其履
    行輔助人以外之第三人請求損害賠償時，始有其適用（最高
    法院88年度台上字第2631號、81年度台上字第959號民事判
    決要旨參照）。本件車禍因楊子民搭載陳泳丞楊子民無照且
    未繫安全帶駕駛左後胎磨平之自用小客車附載未繫安全帶之
    乘員陳泳丞，於雨夜行經分向限制線路段先失控右偏再往左
    橫向穿越分向限制線跨入來車道造成撞擊，為肇事原因。陳
    泳丞係楊子民駕駛汽車所附載之人，係藉楊子民而擴大活動
    範圍，應認楊子民為原告之子陳泳丞之使用人，陳泳丞應承
    擔其楊子民之過失責任，原告係基於其子陳泳丞本件車禍事
    故死亡而對被告請求，亦應承擔楊子民、陳泳丞之過失責任
    。又按駕駛人、前座、小型車後座及大客車車廂為部分或全
    部無車頂區域之乘客均應繫妥安全帶，道路交通安全規則第
    89條第1項第5款定有明文。陳泳丞於車禍當時乘坐楊子民所
    駕駛系爭車輛之副駕駛座，未依規定繫妥安全帶，對其死亡
    之結果亦有相當因果關係，本院審酌楊子民、陳泳丞過失責
    任程度、被告田啓良借用系爭車輛予無駕駛執照之楊子民，
    本院綜合上情，認被告田啟良應負3成責任為適當。　
㈥、汽車、機車或其他非依軌道行駛之動力車輛，在使用中加損
    害於他人者，駕駛人應賠償因此所生之損害；不法侵害他人
    之身體或健康者，對於被害人因此增加生活上之需要時，應
    負損害賠償責任；不法侵害他人之身體、健康而情節重大者
    ，被害人雖非財產上之損害，亦得請求賠償相當之金額。損
    害賠償，除法律另有規定或契約另有訂定外，應以填補債權
    人所受損害及所失利益為限。民法第184條第1項前段、第18
    7條第1項、第191條之2本文、第193條第1項、第195條第1項
    、第216條第1項分別定有明文。茲就原告請求之各項金額審
    核如下：
  ⒈殯葬費用：
　　按殯葬費係指收殮及埋葬費用而言，其賠償範圍固應以實際
    支出之費用為準，惟其支出，應以必要者為限，始得請求賠
    償。此等費用是否必要，應斟酌被害人之身分、地位、生前
    經濟狀況，及當地喪禮習俗及宗教上之儀式定之（最高法院
    84年台上字第2731號民事判例、92年度台上字第1427號民事
    判決意旨參照）。原告陳慶豐主張為陳泳丞支出殯葬費用25
    9,960元，提出殯葬明細表為證（調解卷第14頁）。經核上
    開明細表所載各項目之支出，核屬民間治喪習俗之必要殯葬
    費用，應認有據，自應准許。
  ⒉精神慰撫金：　
　　按不法侵害他人之身體、健康，被害人雖非財產上之損害，
    亦得請求賠償相當之金額；前項請求權，不得讓與或繼承。
    但以金額賠償之請求權已依契約承諾，或已起訴者，不在此
    限；前二項規定，於不法侵害他人基於父、母、子、女或配
    偶關係之身分法益而情節重大者，準用之，民法第195條定
    有明文。慰藉金之賠償須以人格權遭遇侵害，使精神上受有
    痛苦為必要，其核給之標準固與財產上損害之計算不同，然
    非不可斟酌雙方身分資力與加害程度，及其他各種情形核定
    相當之數額（最高法院51年台上字第223號民事判例要旨參
    照）。經查，原告陳慶豐、張譯心分別為陳泳丞之父、母，
    其等基於與陳泳丞間父子、母子關係之身分法益受不法侵害
    ，情節自屬重大，原告依民法第195條第3項規定請求慰撫金
    ，實屬有據。本院審酌原告陳慶豐大專畢業，目前無工作，
    107年至109年各年度所得42萬餘元至79萬餘元，名下有不動
    產；原告張譯心高中畢業，目前無工作，107年至109年各年
    度所得16萬餘元至128萬餘元，名下有不動產；被告田啓良1
    07年至109年各年度所得為0元至4萬餘元，有原告之陳報狀
    及兩造之稅務電子閘門財產所得調件明細表在卷可稽（本院
    卷第41-77、149頁）。楊子民無駕駛執照且疏未注意車前狀
    況、被告田啓良明知楊子民無駕駛執照，仍容任楊子民駕駛
    系爭車輛、陳泳丞未依規定繫妥安全帶，明知楊子民無駕照
    仍由楊子民駕駛，本院審酌雙方過失致肇本件事故，及原告
    陳慶豐、張譯心驟失至親所受之痛苦等一切情狀，認原告陳
    慶豐、張譯心請求精神慰撫金各以100萬元為適當；逾此範
    圍之請求，為無理由。
㈦、陳泳丞就本件車禍事故應負30%之過失責任，已如前述，依民
    法第217條第1項規定，原告陳慶豐、張譯心前開得請求被告
    田啓良賠償之金額分別為377,988元、300,000元【計算式：
    （259,960＋1,000,000）×30%＝377,988元】、1,000,000元（
    計算式：1,000,000×30%＝300,000元）。
㈧、依強制汽車責任保險法第32條規定，保險人依本法規定給付
    之保險金，視為加害人或被保險人損害賠償金額之一部分，
    加害人或被保險人受賠償請求時，得扣除之。從而，保險人
    所給付受益人之保險金，可視為被保險人或加害人所負損害
    賠償金額之一部分，受害人倘已自保險金獲得滿足，自不得
    又對被保險人或加害人再事請求（最高法院90年度台上字第
    825號民事判決要旨參照）。查原告陳慶豐、張譯心因本件
    車禍，已受領強制汽車責任險理賠金各1,000,000元（調解
    卷第13頁），參諸上開說明，原告得請求之金額應扣除其領
    取之保險金，扣除上開金額後，原告陳慶豐、原告張譯心已
    無得請求之金額。　　
㈨、綜上所述，原告依侵權行為之法律關係，請求「⑴被告莊鳳雅
    、田啓良應連帶給付原告陳慶豐1,259,960元、原告張譯心1
    ,000,000元，並均自起訴狀繕本送達翌日起至清償日止，按
    週年利率百分之5計算之利息。⑵被告翁廷榮即陳立國際汽車
    、田啓良應連帶給付原告陳慶豐1,259,960元、原告張譯心1
    ,000,000元，並均自起訴狀繕本送達翌日起至清償日止，按
    週年利率百分之5計算之利息。⑶任一被告為一部或全部給付
    ，其餘被告於給付之範圍內免給付之義務。被告田啓良給付
    原告陳慶豐431,972元、原告張譯心250,000元，及均自110
    年10月14日起至清償日止，按年息百分之5計算之利息」，
    為無理由，應予駁回。原告之訴既經駁回，其假執行之聲請
    ，失所依附，併予駁回。
四、本件判決基礎之事證已臻明確，兩造其餘之攻擊、防禦方法
    及所提證據，經審酌後核與判決結果不生影響，爰不一一論
    述，併此敘明。
五、據上論結，本件原告之訴為無理由，依民事訴訟法第436條
    第2項、第385條第1項前段、第78條，判決如主文。
中　　華　　民　　國　　111 　年　　6 　　月　　10　　日
　　　　　　　　　竹北簡易庭　　法　官　林麗玉
以上正本係照原本作成。
如對本判決上訴，須於判決送達後20日內向本院提出上訴狀。併
繳納上訴審裁判費。
中　　華　　民　　國　　111 　年　　6 　　月　　10　　日
　　　　　　　　　　　　　　　　書記官　郭春慧